【裁判字號】    96,交聲,154
【裁判日期】    970121
【裁判案由】    違反道路交通管理處罰條例聲明異議
【裁判全文】
臺灣雲林地方法院刑事裁定             96年度交聲字第154號
移送機關即
原處分機關  交通部公路總局嘉義區監理所雲林監理站
異  議  人
即受處分人  甲○○
上列異議人因違反道路交通管理處罰條例案件，對於交通部公路
總局嘉義區監理所雲林監理站民國96年9 月13日所為之裁決處分
（原處分案號：雲監裁字第裁72-KAE220721號），聲明異議，本
院裁定如下：
    主  文
異議駁回。
    理  由
一、原處分機關以：異議人即受處分人甲○○前於民國96年6 月
    6 日上午8 時24分許，騎乘車牌號碼P3A-606 號機車，行經
    雲林縣斗六市○○路與鎮北路口，未依規定戴安全帽，且不
    聽執勤警員攔停制止而逃逸經舉發為由，依道路交通管理處
    罰條例第31條第6 項、第60條第1 項規定，對異議人裁處罰
    鍰新臺幣（下同）500 元及3,000 元，並依同條例第63條第
    1 項規定，記違規點數1 點之處分。
二、異議意旨略以：異議人在96年6 月6 日上午騎乘機車行經雲
    林縣斗六市○○路與鎮○路○○路口前，因雨勢甚大，安全
    帽與眼鏡均被雨水淋濕，乃停在路邊取下安全帽，擦拭眼鏡
    。之後因急於趕往上班，而忘了戴上安全帽。上路後，雨勢
    仍大，視線模糊，加上道路轉彎及車流甚大，須專注騎車，
    並未看見警員在路邊執勤，亦未聽見警員取締之哨音。再者
    ，當時正有一部轎車被取締，是否因警員於車後吹哨，以致
    哨音不清。又當日執勤警員正在取締一部轎車，異議人質疑
    警員是否能清楚看見異議人之車牌，而警員為何不錄影或拍
    照存證。異議人願就未戴安全帽部分受罰，但謂異議人有「
    經吹哨，以紅旗指示停車接受稽查取締不停，反而加速往市
    區逃逸」一情，則難以甘服，請准予撤銷原處分等語。
三、按機器腳踏車駕駛人未依規定戴安全帽者，處駕駛人500 元
    罰鍰；汽車駕駛人（含機器腳踏車駕駛人），駕駛汽車有違
    反本條例之行為，經交通勤務警察制止時，不聽制止或拒絕
    停車接受稽查而逃逸者，除按各該條規定處罰外，處3,000
    元以上6,000 元以下罰鍰；汽車駕駛人有違反第60條第1 項
    之情形，除依原條款處罰鍰外，並予記違規點數1 點。道路
    交通管理處罰條例第31條第6 項、第60條第1項 、第63條第
    1 項第1 款分別定有明文。
四、經查：本件異議人於96年6 月6 日上午8 時24分許，騎乘車
    牌號碼P3A-606 號機車，行經雲林縣斗六市○○路與鎮北路
    口，因未依規定戴安全帽，且不聽執勤警員攔停制止而逃逸
    等違規事實。就未依規定戴安全帽部分，為異議人所承認，
    堪信屬實；而就不聽執勤警員攔停制止而逃逸部分，業據證
    人即當時會同執勤之警員乙○○於本院調查時，到庭證稱：
    「當時我同事蔡英彥看到對方（指異議人）沒有戴安全帽，
    他上前揮著紅旗攔檢對方，對方閃避往中間靠逃避騎乘過去
    ，這個過程我有看到，車牌我同事確實看得到，那天取締時
    沒有下雨，那天是早上的班，我們當天也取締很多闖紅燈。
    」「（法官問：當時距離你多遠？）沒有多遠。」「（法官
    問：對方有加速逃逸？）有，也有閃避，他本靠著邊線，後
    來靠著往中間線過去，但尚未跨過中間線。」「（法官問：
    蔡英彥揮著紅旗攔檢受處分人時，受處分人有無看到？）他
    有看到，他有加速閃避到中間。」等語，亦即證人於上開時
    地會同執行交通警察勤務時，雨已停止，並曾目睹伊同事蔡
    英彥攔檢異議人之過程，而異議人並因警員之攔檢，從原先
    靠路邊線騎乘，轉換為朝道路中間之分向線加速騎乘離去。
    再者，異議人亦自承其行經該處曾目睹有部轎車遭警員取締
    ，按此，異議人對當時警員於路邊執行勤務之情景，應可清
    楚看見。綜合上情，異議人之變換其行車路徑，應係見警員
    對其揮示紅旗取締，因未依規定戴安全帽，為逃避稽查，始
    有此駕駛路徑之轉變。是異議人辯稱未見警員攔停一節，為
    無可採；至於辯稱哨音不清一節，因其既見警員攔停，自不
    因哨音不清，而改變其不聽制止並予逃逸之違規事實之存在
    。至於異議人雖辯稱執勤警員對其車牌為何不錄影或拍照存
    證一情，惟按警察職權行為之行使，只要合法、未有不當，
    又可達其目的，並無限制應以何方式為之。本件上開證人既
    證稱蔡英彥警員當時確實可以看見異議人之車牌，則原處分
    機關依此舉發，而對異議人予以裁處，並無不妥。是異議人
    此部分之辯解，亦屬無據。
五、綜上所述，本件異議人之違規事實，事證明確。原處分機關
    依據道路交通管理處罰條例第31條第6 項、第60條第1項 規
    定，對異議人裁處罰鍰500 元及3,000 元，並依同條例第63
    條第1 項規定，記違規點數1 點之處分，核無不當，異議人
    之異議為無理由，應予駁回。
六、據上論斷，應依道路交通管理處罰條例第87條第2 項、道路
    交通案件處理辦法第19條，裁定如主文。
中    華    民    國    97    年    1     月     21   日
                    交通法庭    法  官  陳銘壎
以上正本證明與原本無異。
如不服本裁定，應於裁定送達後5 日內向本院提出抗告狀（須附
繕本）。
                                書記官  鍾宜津
中    華    民    國    97    年    1     月     21   日


司法院資訊處製作；財團法人民間司法改革基金會備份。
